---
title: "Ejercicios_Data_Transformation"
output:
  html_document:
    df_print: paged
editor_options:
  chunk_output_type: inline
---

```{r setup, include=FALSE}
library(tidyverse)
library(datos)
```

# Dplyr
dplyr trabaja con %>% (pipes), y requiere datos en formato tidy para explotar su potencial.
x %>% f(y) se convierte en f(x, y)

## Operadores booleanos para hacer selección, filtrado, etc.
Operadores Lógicos y Booleanos para usar con filter()
```
<     <=    is.na()     %in%    |    xor()
>     >=    !is.na()    ==      !     &

near() para números decimales
between(minimo, maximo)
si se pone más de una condición separando por , funciona como un &
```

## funciones de ayuda para hacer selección:
```
contains(“ijk”)   # coincide con los nombres que contienen “ijk”
ends_with(“xyz”)  # coincide con los nombres que terminan con “xyz”
matches("(.)\\1") # selecciona variables que coinciden con una expresión regular. Esta caso: coincide con cualquier                         variable que contenga caracteres repetidos
:                 # por ejemplo  mpg:cyl     --> todas las columnas entre mpg y cyl
-                 # por ejemplo  -Species    --> todas las columnas menos Species
!                 # niega una selección Ejemplo select(!(name:mass))todas menos esas...
num_range(prefix, range) #selecciona todas las variables en un rango. Ejemplo select(num_range("wk", 10:15)) wk10,wk11..
one_of(…)
starts_with("abc") # coincide con los nombres que comienzan con “abc”. Ejemplo select(starts_with(c("Petal", "Sepal")))
everything()       # selecciona todas las variables
last_col()         # selecciona la ultima variable, 
all_of()           # ver en select
any_of()           # ver en select
where()            # ver en select-aplica una función a todas las variables y selecciona aquellas en q la fc devolvió TRUE
```


## Manipular casos

### Seleccionar casos:
devuelven un conjunto de filas
```{r filter}
filter(iris, Sepal.Length > 7) #selecciona las filas que cumplen la condición. Recordar == para igual
# filter() solo incluye filas donde la condición es TRUE; excluye tanto los valores FALSE como NA
# No puedes escribir filter(vuelos, mes == (11 | 12)) --> filter(vuelos, mes== 11 | mes == 12)
```

```{r distinct}
distinct(iris, Species)  #distinct(.data, ..., .keep_all = FALSE) remueve filas duplicadas ... columnas
        
```

```{r sample_frac}
sample_frac(iris, 0.5, replace = TRUE) #extrae la mitad de las filas al azar
```

```{r sample_n}
sample_n(iris, 10, replace = TRUE) #extrae n=10 filas del data.frame al azar
```

```{r slice}
slice(iris, 10:15) #Selecciona filas por posición. 
```
#¡¡¡¡PROBAR TOP_N CON GRUPOS!!!!!!!
```{r top_n}
top_n(iris, 5, Sepal.Width) # Selecciona y ordena las n entradas mas altas (por grupo si los datos están agrupados).
```

## Ordenar casos
arrange(.data, …) Ordena filas por valores de una columna (bajo a alto), usar con desc() para ordenar de alto a bajo.

```{r arrange}
arrange(mtcars, mpg) #ASCENDENTE
arrange(mtcars, desc(mpg))  #DESCENDENTE
```

## Añadir casos:

```{r add_row}
#add_row(.data, ..., .before = NULL, .after = NULL)  Añade una o mas filas a un cuadro.  Idem add_case
add_row(faithful, eruptions = 1, waiting = 1)

#Otro
df <- tibble(x = 1:3, y = 3:1)
df %>% add_row(x = 4, y = 0, .before = 2) # aca se especifica dónde añadirla

# You can supply vectors, to add multiple rows (this isn't
# recommended because it's a bit hard to read)
df %>% add_row(x = 4:5, y = 0:-1)
df %>% add_row(x = 4)  # la variable que no se informa queda como missing value

```

## Manipular Variables

### Seleccionar variables:
devuelven un conjunto de columnas por nombre o funciones de ayuda
 
```{r select}
select(iris, Sepal.Length, Species)
select(iris, starts_with("Sepal"))

vars <- c("Sepal.Length", "Sepal.Width")
select(iris, all_of(vars))
select(iris, any_of(vars))  #da el mismo resultado que all_of?
iris %>% select(where(is.numeric))
select(vuelos, fecha_hora, tiempo_vuelo, everything()) # deja las 3 escritas adelante, pero muestra todas las variables
select(vuelos, fec_hor = fecha_hora, tiempo_vuelo)
```

```{r select_if()}
iris %>% select_if(is.numeric, tolower)
iris %>% select_all(toupper)
#select_at()
```
## Crea nuevas variables
```{r mutate}
mutate(mtcars, gpm = 1/mpg) #crea columna nueva
```
```{r transmute}
transmute(mtcars, gpm = 1/mpg) #crea columna nueva y todas las que esten nombradas en el transmute, las demas las elimina
```

mutate_all, at, if: si se aplican sobre un tibble agrupado, estas operacioness no se aplican sobre las variables agrupadas. El comportamiento depende si la seleccion es: 
* implicita (all e if): las variables agrupadas se ignoran...no hace nada pero no da error.
* explicita (mutate_at) evitar variables agrupadas con -group_cols() para evitar error:
 data %>% mutate_at(vars(-group_cols(), ...), myoperati
```{r mutate_all}
#mutate_all(.tbl, .funs, …) Aplica funs a cada columna. Usar con funs().
mutate_all(faithful, funs(log(.), log2(.)))

```
```{r mutate_at}
scale2 <- function(x, na.rm = FALSE) (x - mean(x, na.rm = na.rm)) / sd(x, na.rm)

starwars %>% mutate_at(c("height", "mass"), scale2)
starwars %>% mutate(across(c("height", "mass"), scale2))
# también se pueden usar funciones de ayuda de selección:
iris %>% mutate_at(vars(matches("Sepal")), log)
iris %>% mutate(across(matches("Sepal"), log))
```

* mutate_if aplica una funcion predicado(que devuelve si o no), y aplica la función para el mutate_if a aquellas variables que de TRUE 
* es muy util para pasar variables de un tipo a otro.
* Si quieres aplicar multiples transformaciones, pasa una lista de
  funciones. Cuando hay multiples funciones, se crean nuevas
 variables en vez de modificar las variables que existen:
```{r mutate_if}
starwars %>% mutate_if(is.numeric, scale2, na.rm = TRUE)
starwars %>% mutate(across(where(is.numeric), ~ scale2(.x, na.rm = TRUE)))
iris %>% mutate(across(where(is.factor), as.character))
iris %>% mutate(across(where(is.double), as.integer))

#con lista de transformaciones
iris %>% mutate_if(is.numeric, list(scale2, log))
iris %>% mutate_if(is.numeric, list(~scale2(.), ~log(.)))
iris %>% mutate_if(is.numeric, list(scale = scale2, log = log))
# ->
iris %>%
  as_tibble() %>%
  mutate(across(where(is.numeric), list(scale = scale2, log = log)))

# When there's only one function in the list, it modifies existing
# variables in place. Give it a name to instead create new variables:
iris %>% mutate_if(is.numeric, list(scale2))
iris %>% mutate_if(is.numeric, list(scale = scale2))
```

Para añadir nuevas columnas, se puede decir antes o despues y si tiene que reparar nombre si esta duplicado (minimal, unique, check_unique, universal):

```{r add_column}
add_column(mtcars, new = 1:32)
```


```{r rename}
mtcars %>%
  select(!contains("ar") | starts_with("c")) %>%
  rename_with(toupper) #todo en mayúsculas
```

## Resumir casos: 
Crean un nuevo dataframe. Se aplican funciones de resumen sobre vectores. Tendràn 1 o varias filas segùn la combinaciòn de variables de agrupamiento. Si no hay variables de agrupamiento tendremos 1 ùnica fila resumiento todas las observaciones. Tendrà una columna para cada variable de agrupamiento y 1 columna por c/estadìstico de resumen que se especifique.

Funciones útiles:
centrado: mean(), median()
desvio: sd(), IQR(), mad()
rango: min(), max(), quantile()
posiciòn: first(), last(), nth()
cuenta: n(), n_distinct()
logicas: any(), all()

*es conveniente usar nuevos nombres de variables para las variables de resumen, porque sino sobreescriben las existentes (especialmente cuando se usan mùltiples resumenes)*  

* across(), relocate(), rename(), select(), y pull() usan **tidy selection**, puedes elegir variables basados en su posicion, nombre o tipo (por ejemplo starts_with(), o is.numeric())


```{r summarise}
mtcars %>% 
  group_by(cyl) %>% 
  summarise(mean = mean(disp), n = n())
mtcars %>% 
  group_by(mpg) %>% 
  summarise(mean = mean(disp), n = n()) %>% 
  group_vars()

summarise(mtcars, avg = mean(mpg))
```

# Agrupar casos:
