---
title: "Tidy_evaluation"
author: "Mónica Alonso"
date: "7/5/2021"
output: html_document
---

```{r setup, include=FALSE}
knitr::opts_chunk$set(echo = TRUE)
library(tidyverse)
library(datos)
```

## Tidy evaluation: 
tipo de evaluación no estandar usada en tidyverse.  
* arrange(), count(), filter(), group_by(), mutate() y summarise() usan **data_masking** por ejemplo se pueden usar las variables como si fueran variables en el ambiente (se puede escribir mi_variable en vez de df$mi_variable).
    *env-variables: son del programa, en gral creadas con <-
    *data-variables: son variables "estáticas" que viven en el            dataframe, por ej. csv o xls), o manipulando variables existentes
    
```{r ejemplo_data_masking}
df <- data.frame(x = runif(3), y = runif(3)) #df es una env-variable
df$x   # x es una data-variable fuera de la env-variable df usando $

```
### Indirection  
Los dos problemas principales son:
 * data-variable como argumento de función, se necesitas abrazar el argumento rodeandolo con llaves dobles, como filter(df, {{ var }})
 * cuando tienes una env_variable que es un vector de caracteres, y necesitas indexar en el .data con [[,
 como ```summarise(df, mean(.data[[ var]]))```
 
```{r ejemplo_embracing}
var_summary <- function(data, var) {
  data %>% 
    summarise(n = n(), min= min({{ var }}), max = max({{ var }}))
}
mtcars %>% 
  group_by(cyl) %>% 
  var_summary(mpg)
```

```{r usando_for}
for (var in names(mtcars)) {
 mtcars %>% count(.data[[var]]) %>% print() 
}  #notar que .data no es un dataframe, es una construccion especial, 
#un pronombre, que permite acceder a la variable actual sea directamt, con .data$x indirectamente con .data[[ var ]]. No esperar otras funciones que trabajen con esto.
```
## Tidy selection  
data masking hace facil trabajar con valores de un data set. Tidy selection es una herramienta complementaria q hace facil trabajar con columnas de un data set.

Debajo de las funciones q usan tidy selection está el pkg tidyselect.
Provee un lenguaje dedominio miniatura q hace facil seleccionar columnas por nombre, posicion o tipo.
* select(df, 1) o select(df, last_col())  
* select(df, c(a, b, c)) 
* select(df, starts_with("a"))
* select(df, ends_with("z")) 
* select(df, where(is.numeric))  selecciona columnas numericas  

### Indirection    
Como en data masking, tidy selection hace faciles tareas comunes, y más duras tareas menos comunes.  Cuando quieres usar tidy select con la especificación de columna almacenada en una variable intermedia, necesitas aprender nuevas herramientas. 2 formas de indirection:

* When you have the data-variable in an env-variable that is a function argument, you use the same technique as data masking: you embrace the argument by surrounding it in doubled braces.

The following function summarises a data frame by computing the mean of all variables selected by the user:
```{r}
summarise_mean <- function(data, vars) {
  data %>% summarise(n = n(), across({{ vars }}, mean))
}
mtcars %>% 
  group_by(cyl) %>% 
  summarise_mean(where(is.numeric))
```

When you have an env-variable that is a character vector, you need to use all_of() or any_of() depending on whether you want the function to error if a variable is not found.

The following code uses all_of() to select all of the variables found in a character vector; then ! plus all_of() to select all of the variables not found in a character vector:
```{r}
vars <- c("mpg", "vs")
mtcars %>% select(all_of(vars))
mtcars %>% select(!all_of(vars))
```

## How tos
Los siguientes ejemplos resuelven un buena cantidad de problemas  comunes. Mostraremos una pequeña cantidad de codigo como para que tengas una idea basica; la mayoría de los problemas reales requerirán más código o multiples tecnicas combinadas.

### User-supplied data
si chequeas  la documentacion, verás que  .data nunca usa data masking o tidy select. O sea, no necesitas hacer nada especial en tu funcion:

```{r data_de_usuario}
mutate_y <- function(data) {
  mutate(data, y = a + x)
}
```

### Eliminando  R CMD check NOTEs
If you’re writing a package and you have a function that uses data-variables:

```{r writing_package}
my_summary_function <- function(data) {
  data %>% 
    filter(x > 0) %>% 
    group_by(grp) %>% 
    summarise(y = mean(y), n = n())
}
```
Tendrás un R CMD CHECK NOTE:

```N  checking R code for possible problems
   my_summary_function: no visible binding for global variable ‘x’, ‘grp’, ‘y’
   Undefined global functions or variables:
     x grp y```

You can eliminate this by using .data$var and importing .data from its source in the rlang package (the underlying package that implements tidy evaluation):

```{r rlang_data}
#' @importFrom rlang .data
my_summary_function <- function(data) {
  data %>% 
    filter(.data$x > 0) %>% 
    group_by(.data$grp) %>% 
    summarise(y = mean(.data$y), n = n())
}
```

### Una o más expresiones user-supplied
Si quiere que el usuario proporcione una expresión que se pasa a un argumento que utiliza data masking o tidy select, ponga entre llaves el argumento:
```{r}
my_summarise <- function(data, group_var) {
  data %>%
    group_by({{ group_var }}) %>%
    summarise(mean = mean(mass))
}
```

This generalises in a straightforward way if you want to use one user-supplied expression in multiple places:

```{r}
my_summarise2 <- function(data, expr) {
  data %>% summarise(
    mean = mean({{ expr }}),
    sum = sum({{ expr }}),
    n = n()
  )
}
```

If you want the user to provide multiple expressions, embrace each of them:

```{r}
my_summarise3 <- function(data, mean_var, sd_var) {
  data %>% 
    summarise(mean = mean({{ mean_var }}), sd = mean({{ sd_var }}))
}
```


If you want to use the names of variables in the output, you can use glue syntax in conjunction with :=:
```{r}
my_summarise4 <- function(data, expr) {
  data %>% summarise(
    "mean_{{expr}}" := mean({{ expr }}),
    "sum_{{expr}}" := sum({{ expr }}),
    "n_{{expr}}" := n()
  )
}

my_summarise5 <- function(data, mean_var, sd_var) {
  data %>% 
    summarise(
      "mean_{{mean_var}}" := mean({{ mean_var }}), 
      "sd_{{sd_var}}" := mean({{ sd_var }})
    )
}
```

### Any number of user-supplied expressions
If you want to take an arbitrary number of user supplied expressions, use .... This is most often useful when you want to give the user full control over a single part of the pipeline, like a group_by() or a mutate().

```{r eval=FALSE}
my_summarise <- function(.data, ...) {
  .data %>%
    group_by(...) %>%
    summarise(mass = mean(mass, na.rm = TRUE), height = mean(height, na.rm = TRUE))
starwars %>% my_summarise(homeworld)
starwars %>% my_summarise(sex, gender)
}

```
When you use ... in this way, make sure that any other arguments start with . to reduce the chances of argument clashes; see <https://design.tidyverse.org/dots-prefix.html> for more details.

### Transforming user-supplied variables

Si quieres que el usuario proporcione un conjuto de data-variables y sean transformadas, usa across():

```{r across}
my_summarise <- function(data, summary_vars) {
  data %>%
    summarise(across({{ summary_vars }}, ~ mean(., na.rm = TRUE)))
}
starwars %>% 
  group_by(species) %>% 
  my_summarise(c(mass, height))
```
Puedes usar esta misma idea para múltiples sets de data-variable input:

```{r}
my_summarise <- function(data, group_var, summarise_var) {
  data %>%
    group_by(across({{ group_var }})) %>% 
    summarise(across({{ summarise_var }}, mean))
}
```
Usa el argumento .names para across() para controlar los nombres de la salida:

```{r}
my_summarise <- function(data, group_var, summarise_var) {
  data %>%
    group_by(across({{ group_var }})) %>% 
    summarise(across({{ summarise_var }}, mean, .names = "mean_{.col}"))
}
```

### Loop sobre muchas variables:

If you have a character vector of variable names, and want to operate on them with a for loop, index into the special .data pronoun:

```{r}
for (var in names(mtcars)) {
  mtcars %>% count(.data[[var]]) %>% print()
}
```

La misma técnica funciona con las funciones alternativas a loops de Rbase: apply() o de purrr: map().

```{r}
mtcars %>% 
  names() %>% 
  purrr::map(~ count(mtcars, .data[[.x]]))
```

1.la funcion de dplyr filter() está inspirada subset() de R base. subset() provee data masking, pero no funciona con tidy evaluation.

1. En R, los argumentos son lazily evaluated. O sea, hasta que no los usas, no mantienen un valor. Puedes aprender más en: <https://adv-r.hadley.nz/functions.html#lazy-evaluation> ︎

